臺灣嘉義地方法院刑事判決　　　　　　　　　　　　九十三年度交簡上字第四一號
　　上　訴　人
　　即　被　告　丁○○
右列上訴人因公共危險案件，不服本院簡易庭中華民國九十三年三月十五日九十三年
度交簡字第四一號第一審判決（聲請簡易判決處刑書案號：臺灣嘉義地方法院檢察署
九十二年度調偵字第四五五號），提起上訴，本院管轄之第二審合議庭判決如左：
    主  文
原判決撤銷。
丁○○因過失傷害人致重傷，處有期徒刑肆月，如易科罰金，以佰元折算壹日。
    事  實
一、丁○○於民國九十二年八月十二日凌晨零時五十分許，駕駛車牌號碼Ｃ三－○三
    一一號之自用小客車，沿嘉義縣市嘉南十三線公路由南往北方向行駛，途經嘉義
    縣水上鄉中和村紅毛寮一之十六號前之閃光紅燈號誌之交岔路口處時，理應注意
    閃光紅燈表示「停車再開」，車輛應減速接近，先停止於交岔路口前，讓幹道車
    優先通行後認為安全時，方得續行之規定，而依當時夜間天候晴，路面乾燥、無
    缺陷、無障礙物，視距良好，並無不能注意之情形，竟於行駛至上開閃紅燈號誌
    之交岔路口時，疏未停車再開，以暫停讓幹線道車先行，而貿然通過上開交岔路
    口，適有乙○○亦駕駛車牌號碼一二三一－ＧＥ號之自用小客車，上搭載甲○○
    及丙○○，沿嘉義縣水上鄉○○○○○路由西往東方向行駛，亦疏未注意行車速
    度不得超過當地速限四十公里，及閃光黃燈表示警告，車輛應減速接近，注意安
    全，小心通過，以及飲酒後吐氣所含酒精成分超過每公升零點二五毫克以上不得
    駕車等規定，即貿然以時速六十公里以上之速度超速行駛通過上開交岔路口，兩
    車因閃避不及而發生碰撞，丁○○所駕駛之上開自用小客車並失控撞及停放於路
    旁之車輛，甲○○因而受有開放性頭顱骨骨折、挫傷性腦內出血、右眼視神經損
    傷、右眼動眼神經麻痺、右顴骨骨折等傷害，經送財團法人嘉義基督教醫院診治
    結果，仍呈現右眼外傷性視神經病變、視力無光覺無法恢復毀敗一目視能之重傷
    害；乙○○則受有胸部挫傷之傷害；丙○○之臉部亦受傷（未據告訴）；丁○○
    則受有右側外踝骨折、骨盆骨折、頭部外傷、臉部撕裂傷、右小腿撕裂傷等傷害
    。經警據報前往現場處理，並對乙○○施以酒精濃度測定器採測，得其呼氣所含
    酒精濃度為每公升零點四七毫克，已達不能安全駕駛動力交通工具之程度（乙○○涉犯公共危險罪、過失致重傷罪及過失傷害罪，業經原審判決應執行有期徒刑
    八月，如易科罰金，以三百元折算一日確定）。
二、案經甲○○、乙○○及丁○○訴由嘉義縣警察局水上分局報請臺灣嘉義地方法院
    檢察署檢察官偵查後聲請以簡易判決處刑。
    理  由
一、訊據上訴人即被告（下簡稱被告）丁○○對其於右揭時、地駕駛前開自用小客車
    通過上開閃光紅燈號誌之交岔路口處時，未注意閃光紅燈表示「停車再開」，車
    輛應減速接近，先停止於交岔路口前，讓幹道車優先通行後認為安全時，方得續
    行之規定，而與同案被告乙○○所駕駛之前開自用小客車發生車禍，致告訴人甲○○受有開放性頭顱骨骨折、挫傷性腦內出血、右眼視神經損傷、右眼動眼神經
    麻痺、右顴骨骨折等傷害，經送財團法人嘉義基督教醫院診治結果，仍呈現右眼
    外傷性視神經病變、視力無光覺無法恢復毀敗一目視能之重傷害；同案被告乙○○則受有胸部挫傷之傷害等事實坦承不諱，核與告訴人甲○○及同案被告乙○○
    迭於警訊、偵查中供述之情節相符，並有道路交通事故現場圖一紙、道路交通事
    故調查報告表一份、事故及車損現場照片十二張、診斷證明書四紙等在卷可稽（
    分別見警卷第一至三、七、八、一五至二七頁；偵查卷第九、一○、一二、一三
    頁）。
二、第查，被告於上開時間通行之市嘉南十三線公路係屬閃光紅燈號誌之支線道，而
    同案被告乙○○通行之水上鄉○○○○○路則係閃光黃燈之幹線道乙情，除據被
    告及同案被告乙○○供述明確外，並有上開道路交通事故現場圖一紙及現場照片
    在卷足徵，則被告與同案被告乙○○於事發時所行駛之路線分別係閃光紅燈號誌
    之支線道及係閃光黃燈之幹線道乙節，應堪認定；又徵諸上開調查報告表、現場
    圖及現場照片觀之，顯示兩車發生事故之地點並無任何明顯嚴重影響被告視線之
    障礙物存在之情下，被告駕車行經該處自應注意閃光紅燈表示「停車再開」，車
    輛應減速接近，先停止於交岔路口前，讓幹道車即同案被告乙○○所駕駛之前開
    自用小客車優先通行後認為安全時，並察看前後、左右有無來往車輛始行通過；
    再被告既自承當時車速僅二十至四十公里（見警卷第五頁正面），是若被告當時
    行經該路段時有停車再開，且減速接近，先停止於上開交岔路口前，讓幹道車即
    同案被告乙○○所駕駛之前開自用小客車優先通行，則以被告行車之時速及該處
    之視野，理應有足夠的安全反應距離察見同案被告乙○○所駕駛之自用小客車，
    以及有足夠的時間採取必要之安全避撞措施，以防止本件車禍之發生，其竟捨此
    不為，是其顯有過失至明。
三、按閃光紅燈表示「停車再開」，車輛應減速接近，先停止於交岔路口前，讓幹道
    車優先通行後認為安全時，方得續行，道路交通標誌標線號誌設置規則第二百十
    一條第一項第一款定有明文。被告身為駕駛人，自應注意並遵守上述道路交通安
    全規定，且依卷附之道路交通事故調查報告表所載，本件肇事當時係夜間天候晴
    ，路面乾燥、無缺陷、無障礙物，視距良好等情，則被告並無不能注意之情事，
    詎仍疏未注意上開規定，因而肇事，致告訴人甲○○受有開放性頭顱骨骨折、挫
    傷性腦內出血、右眼視神經損傷、右眼動眼神經麻痺、右顴骨骨折等傷害，經送
    財團法人嘉義基督教醫院診治結果，仍呈現右眼外傷性視神經病變、視力無光覺
    無法恢復毀敗一目視能之重傷害，同案被告乙○○則受有胸部挫傷之傷害，足見
    被告於本件車禍確有違反上述交通安全規則至明；次按刑法過失傷害罪，祇以加
    害人之有過失為致傷害之一原因為已足，不因被害人亦有過失而影響於犯罪之成
    立，但得審酌各方過失程度，為量刑輕重之標準（院字第六三一解釋參照），故
    本件同案被告乙○○雖亦疏未注意行車速度不得超過當地速限四十公里，及閃光
    黃燈表示警告，車輛應減速接近，注意安全，小心通過，以及飲酒後吐氣所含酒
    精成分超過每公升零點二五毫克以上不得駕車等規定，即貿然以時速六十公里以
    上之速度超速行駛通過上開交岔路口，而有違反道路交通安全規則之情，而與有
    過失，與被告同為肇事原因，然依上揭解釋意旨，本件車禍既係被告之前開過失
    行為所併合肇致，被告自不得解免其罪責，是被告有上開過失行為，至為明確。
    又本案經送請臺灣省嘉雲區車輛行車事故鑑定委員會及臺灣省車輛行車事故覆議
    鑑定委員會鑑定，亦認：「乙○○夜間服用酒類超過法定標準值駕駛自小客車，
    且行經閃光黃燈號誌交岔路口，未減速反嚴重超速行駛，為肇事主因；丁○○駕
    駛自小客車，夜間行經閃光紅燈號誌交岔路口，支線道車未暫停讓幹線道車先行
    ，為肇事次因」，有該委員會九十二年十二月二十三日嘉鑑字第九二一四四二號
    及九十三年三月四日府覆議字第九三一○○二○號鑑定意見書各乙份（見調偵卷
    第八至一○頁及原審卷第三七頁）在卷足憑。又告訴人及同案被告乙○○係因本
    件車禍而受傷，已如前述，其與被告之過失行為間顯有相當因果關係，則被告所
    辯伊雖有違反上開交通規則，惟與本件車禍之發生並無相當因果關係乙節，衡屬
    誤會。從而，本件事證明確，被告犯行洵堪認定。
四、次按毀敗一目之視能，稱為重傷，刑法第十條第四項第一款定有明文。本案告訴
    人甲○○因本件車禍事故，受有開放性頭顱骨骨折、挫傷性腦內出血、右眼視神
    經損傷、右眼動眼神經麻痺、右顴骨骨折等傷害，業如前述。其次，告訴人於本
    件車禍發生後即九十二年八月十二日經送財團法人嘉義基督教醫院急診並緊急施
    行開顱、復位手術及撕裂傷縫合手術後至加護病房治療，於同年八月十八日轉普
    通病房治療，同年八月二十六日出院後，經陸續診治結果，目前右眼仍呈現外傷
    性視神經病變、視力無光覺無法恢復等情，有財團法人嘉義基督教醫院九十二年
    八月二十六日所出具之診斷證明書及九十三年六月三十日（九十三）嘉基醫字第
    １１４３號函各乙紙在卷可稽（分別見偵查卷第一二頁及本院卷第六六頁），可
    知告訴人於本件案發後已經過逾十個月之治療期，其右眼之視力仍呈現外傷性視
    神經病變、視力無光覺無法恢復，已達失明無法恢復之程度，此並為被告所不爭
    ，則告訴人所受傷害，核與刑法第十條第四項第一款規定，所稱毀敗一目之視能
    之重傷害規定符合，是核被告上開過失造成告訴人重傷害及同案被告乙○○受傷
    之所為，係犯刑法第二百八十四條第一項後段之過失傷害人致重傷罪，及同條前
    段之過失傷害罪。被告一過失行為觸犯上開二罪名，並造成告訴人及同案被告乙○○受傷，為想像競合犯，應依刑法第五十五條之規定，從一重之過失傷害人致
    重傷罪處斷。
五、原審以被告罪證明確，予以論罪科刑，固非無見，惟查原審未詳予審酌同案被告
    乙○○對於本件車禍之發生應負肇事主因，而被告僅負肇事次因，而量處被告有
    期徒刑五月，與量處同案被告乙○○之有期徒刑六月（過失傷害人致重傷罪部分
    ）相較，顯難謂公允，是被告此部分之上訴非無理由，自應由本院將原判決撤銷
    改判，以期適法。爰審酌被告無不良前科，素行尚佳，有臺灣高等法院被告全國
    前案紀錄表在卷可查，及被告對本件車禍所生危害、過失程度，肇事後迄未與告
    訴人達成和解，暨被告犯後態度等一切情狀，量處如主文第二項所示之刑，並就
    被告所處徒刑，諭知易科罰金之折算標準，以資儆懲。
據上論斷，應依刑事訴訟法第四百五十五條之一第一項、第三項、第三百六十九條第
一項前段、第三百六十四條、第二百九十九條第一項前段，刑法第二百八十四條第一
項前段、後段、第五十五條、第四十一條第一項前段，罰金罰鍰提高標準條例第一條
前段、第二條，判決如主文。
本案經檢察官黃正雄到庭執行職務。
中      華      民      國    九十三    年      七      月    二十一    日
                                  臺灣嘉義地方法院交通法庭
                                    審判長  法  官  黃國益
                                            法  官  黃義成
                                            法  官  黃仁勇
右正本證明與原本無異。
本件不得上訴。
中      華      民      國    九十三    年      七      月    二十一    日
                                            書記官  呂權芳
附錄本件論罪法條全文：
刑法第二百八十四條：
因過失傷害人者，處六月以下有期徒刑、拘役或五百元以下罰金。致重傷者，處一年
以下有期徒刑、拘役或五百元下罰金。
從事業務之人，因業務上之過失傷害人者，處一年以下有期徒刑、拘役或一千元以下
罰金。致重傷者，處三年以下有期徒刑、拘役或二千元以下罰金。
